【裁判字號】    99,訴,2892
【裁判日期】    991130
【裁判案由】    毒品危害防制條例
【裁判全文】
臺灣板橋地方法院刑事判決              99年度訴字第2892號
公  訴  人  臺灣板橋地方法院檢察署檢察官
被      告  吳福華
上列被告因違反毒品危害防制條例案件，經檢察官提起公訴（99
年度毒偵字第6108號），被告於準備程序中就被訴事實為有罪之
陳述，經本院合議庭裁定由受命法官獨任進行簡式審判程序，並
判決如下：
    主  文
吳福華施用第一級毒品，累犯，處有期徒刑玖月。
    事  實
一、吳福華前因：施用毒品案件，經臺灣高雄地方法院裁定送
    觀察、勒戒後，因認有繼續施用毒品之傾向，復經同法院以
    89年度毒聲字第6250號裁定令入戒治處所施以強制戒治1 年
    ，嗣因戒治成效良好，再經該法院以89年度毒聲字第9829號
    裁定停止戒治，所餘期間付保護管束，於民國90年1 月4 日
    停止戒治出所，於90年8 月7 日保護管束未經撤銷，視為強
    制戒治執行完畢，並經臺灣高雄地方法院檢察署以90年度戒
    毒偵字第953 號為不起訴處分確定。因持有第一級毒品案
    件，經本院92年度易字第1089號判處有期徒刑3 月確定。
    因施用第一級毒品案件，經本院以92年度毒聲字第859 號裁
    定令入戒治處所施以強制戒治1 年，自92年7 月17日起入所
    戒治，於93年1 月9 日因毒品危害防制條例修正施行而釋放
    出所，另並經檢察官提起公訴，經本院以92年度訴字第944
    號判處有期徒刑7 月確定，嗣上開罪經本院以92年度聲
    字第2155號裁定定執行刑為有期徒刑9 月，於93年10月8日
    縮刑期滿執行完畢。因施用第一、二級毒品案件，經本院
    以95年度訴緝字第189 號判處有期徒刑10月確定。因竊盜
    案件，經本院以95年度易字第2148號判處有期徒刑7 月確定
    。因偽造文書案件，經本院以96年度簡字第2704號判處有
    期徒刑6 月確定。因施用第一級毒品案件，經本院以96年
    度訴字第901 號判處有期徒刑1 年確定；嗣上開至罪經
    本院以96年度聲減字第1982號裁定均予減刑，並就至罪
    裁定定應執行刑為有期徒刑10月。因竊盜案件，經臺灣高
    等法院以96年度上易字第1087號判處有期徒刑1 年，減為有
    期徒刑6 月確定。因竊盜案件，經本院以96年度易字第36
    0 號判處有期徒刑10月，減為有期徒刑5 月確定。上開至
    、、罪，再經本院以96年度聲字第3081號裁定更定應
    執行刑為有期徒刑1 年8 月。因施用第一級毒品及偽造署
    押案件，經本院以96年度訴字第2503號分別判處有期徒10月
    、6 月，減為有期徒刑5 月、3 月，應執行有期徒刑7 月確
    定，其後上開罪減刑後，復與上揭定應執行刑有期徒刑1
    年及罪罪接續執行，於98年6 月18日縮刑期滿執行完畢。
    詎其猶不知戒除毒癮，復基於施用第一級毒品海洛因、第二
    級毒品甲基安非他命之犯意，於99年6 月20日下午5 時許，
    在其位於臺北縣板橋市○○路○ 段29巷13號1 樓之住處，以
    將海洛因、甲基安非他命摻水後以針筒注射方式，同時施用
    海洛因、甲基安非他命1 次。嗣吳福華因另案遭警查獲，經
    其同意於99年6 月20日22時許為警採集尿液送驗結果，呈鴉
    片類、安非他命類陽性反應，而查悉上情。
二、案經臺北縣政府警察局板橋分局報請臺灣板橋地方法院檢察
    署檢察官偵查起訴。
    理  由
一、本案被告吳福華所犯係死刑、無期徒刑、最輕本刑為3 年以
    上有期徒刑或高等法院管轄第一審案件以外之罪，其於準備
    程序中就被訴事實為有罪之陳述，經本院告知簡式審判程序
    之旨，並聽取檢察官、被告之意見後，經合議庭裁定由受命
    法官獨任進行簡式審判程序，合先敘明。
二、上揭犯罪事實，業據被告於本院審理時坦承不諱，且經被告
    同意後為警所採集之尿液，經採樣送請臺灣檢驗科技股份有
    限公司先以EIA 酵素免疫分析法初步檢驗，再以GC/MS 氣相
    層析質譜儀法確認檢驗，均呈鴉片類及安非他命類陽性反應
    之情，有該公司99年7 月9 日濫用藥物檢驗報告、臺北縣政
    府警察局板橋分局查獲違反毒品危害防制條例案件犯嫌代碼
    對照表各1 紙在卷可稽，足認被告自白與事實相符，堪以採
    信。
三、按施用第一、二級毒品為犯罪行為，毒品危害防制條例第10
    條定有處罰明文。故施用第一、二級毒品者，依前揭規定本
    應科以刑罰。惟基於刑事政策，對合於一定條件之施用者，
    則依同條例第20條、第23條之規定，施以觀察、勒戒及強制
    戒治之保安處分。又毒品危害防制條例於92年7 月9 日修正
    公布，自93年1 月9 日施行，其中第20條、第23條將施用毒
    品之刑事處遇程序，區分為「初犯」及「5 年內再犯」、「
    5 年後再犯」。依其立法理由之說明：「初犯」，經觀察、
    勒戒或強制戒治後，應為不起訴處分或不付審理之裁定；經
    觀察、勒戒或強制戒治執行完畢釋放後，「5 年內再犯」者
    ，因其再犯率甚高，原實施之觀察、勒戒及強制戒治既已無
    法收其實效，爰依法追訴或裁定交付審理。至於經觀察、勒
    戒或強制戒治執行完畢釋放後，「5 年後再犯」者，前所實
    施之觀察、勒戒或強制戒治已足以遮斷其施用毒品之毒癮，
    為期自新及協助其斷除毒癮，仍適用「初犯」規定，先經觀
    察、勒戒或強制戒治之程序。從而依修正後之規定，僅限於
    「初犯」及「5 年後再犯」二種情形，始應先經觀察、勒戒
    或強制戒治程序。倘被告於5 年內已再犯，經依法追訴處罰
    ，縱其第三次（或第三次以上）再度施用毒品之時間，在初
    犯經觀察、勒戒或強制戒治執行完畢釋放5 年以後，已不合
    於「5 年後再犯」之規定，且因已於「5 年內再犯」，顯見
    其再犯率甚高，原實施觀察、勒戒或強制戒治，已無法收其
    實效，即應依該條例第10條處罰。至於第三次（或第三次以
    上）施用毒品之時間，是否宜有期間限制？以多久為適宜？
    則分屬刑事政策、專門醫學之範圍，非審判機關所能決定，
    有待循立法途徑解決（最高法院97年第5 次刑事庭會議決定
    要旨可參）。查被告有如上揭事實所示之觀察、勒戒執行完
    畢及於該觀察、勒戒執行完畢5 年內再犯施用毒品犯行，經
    法院判處罪刑確定等情，有臺灣高等法院被告前案紀錄表在
    卷可稽，被告既曾於觀察、勒戒執行完畢釋放後「5 年內再
    犯」施用毒品犯行，且經法院判處罪刑確定，再犯本案施用
    第一級毒品之犯行，自非屬毒品危害防制條第20條第3 項所
    定「5 年後再犯」之情形，檢察官依法提起公訴，尚屬適法
    。本件罪證明確，自應依法論科。
四、查海洛因、甲基安非他命係毒品危害防制條例第2 條第2 項
    第1 款、第2 款所稱之第一、二級毒品。核被告所為，係犯
    同條例第10條第1 項施用第一級毒品罪及同條第2 項施用第
    二級毒品罪。其施用第一、二級毒品前後，持有第一、二級
    毒品之低度行為，為施用之高度行為所吸收，不另論罪。又
    被告係將海洛因、甲基安非他命同時摻水後以針筒注射方式
    施用，業據被告於本院審理時供陳在卷，此種施用方式並非
    絕無可能，亦查無其他證據足認被告必係分別施用，依「罪
    證有疑，利歸被告」之證據法則，應認被告此部分之陳述與
    事實相符，則被告以一施用毒品之行為，同時施用海洛因及
    甲基安非他命，其以一行為同時觸犯施用第一級、第二級毒
    品罪，為想像競合犯，應依刑法第55條之規定，從一重之施
    用第一級毒品罪處斷。被告有如上揭事實所示之犯罪科刑及
    執行情形，有臺灣高等法院被告前案紀錄表在卷可稽，其於
    上揭有期徒刑執行完畢後5 年內，故意再犯本案有期徒刑以
    上之罪，為累犯，應依刑法第47條第1 項之規定，加重其刑
    。爰審酌被告前因施用毒品，獲得不起訴處分之寬典，並多
    次經法院判處罪刑確定，仍無法戒絕毒癮，再次漠視法令禁
    制而犯本罪，惟其施用毒品所生危害，實以自戕身心健康為
    主，對於他人生命、身體、財產等法益，尚無明顯而重大之
    實害，兼衡其犯罪後坦承犯罪，已知悔悟等一切情狀，量處
    如主文所示之刑，以示懲儆。
據上論斷，應依刑事訴訟法第273 條之1 第1 項、第299 條第1
項前段，毒品危害防制條例第10條第1 項、第2 項、刑法第11條
前段、第55條、第47條第1 項，判決如主文。
本案經檢察官陳宣每到庭執行職務。
中    華    民    國    99    年    11    月    30    日
                  刑事第十二庭  法  官  張誌洋
以上正本證明與原本無異。
如不服本判決應於收受判決後10日內向本院提出上訴書狀，並
應敘述具體理由。其未敘述上訴理由者，應於上訴期間屆滿後
20日內向本院補提理由書（均須按他造當事人之人數附繕本）
「切勿逕送上級法院」。
                                書記官  張桐嘉
中    華    民    國    99    年    11    月    30    日
附錄本案論罪科刑法條全文：
毒品危害防制條例第10條
施用第一級毒品者，處 6 月以上 5 年以下有期徒刑。
施用第二級毒品者，處 3 年以下有期徒刑。

司法院資訊處製作；財團法人民間司法改革基金會備份。
